臺灣高等法院刑事判決　　　　　　　　　　　　　　九十一年度上訴字第八０六號
　　上　訴　人　臺灣板橋地方法院檢察署檢察官
　　被　　　告　巳○○○
　　　　　　　　Ｏ○○
　　　　　　　　Ｔ○○
　　右三人共同
　　指定辯護人　劉鈞男律師
右上訴人因強盜等案件，不服臺灣板橋地方法院八十八年度訴字第一六五九號，中華
民國九十年九月十一日第一審判決（起訴案號：臺灣板橋地方法院檢察署八十八年度
偵字第一九一五九號、第一九二六三號、第一九二三七號、第一九四二三號、第二０
五二七號、第二０八九七號、第二一五四九號；移送併案審理案號：臺灣板橋方法院
檢察署八十八年度偵字第二二八七一號、第二三八一一號、第二四五九０號、八十九
年度偵字第七五五六號），提起上訴，本院判決如左：
    主  文
上訴駁回。
    理  由
一、公訴意旨略以：被告巳○○○、Ｏ○○、鍾玉娟自民國（下同）八十八年五月間
    某日起，參加由被告Ｅ○○（業經本院判決免訴確定，另案經臺灣高等法院高雄
    分院判處有期徒刑十五年確定）召集戌○○、玄○○、Ｆ○○、宙○○、酉○○
    、辛○○、午○○（以上七人經本院判處罪刑在案）、及孫英哲（已死亡，經不
    起訴處分）、王慧茹（臺灣臺北地方法院審理中）等人所組之盜匪集團，共同意
    圖為自己不法之所有並基於概括之犯意，自八十八年五間某日起，先在各地報紙
    上刊登徵求男性公關司機之廣告（應徵者須自備小客車），再指派由巳○○○、
    Ｆ○○、鍾玉娟、王慧茹等人接聽應徵電話，並將徵者資料登載於Ｅ○○事先設
    計之表格內，交予Ｅ○○透過電腦網際網路查詢應徵者所有之自用小客車之相關
    資料（貸款、稅金、交通違規），並與應徵者約定面試時間、地點後，Ｅ○○再
    指派集團內之成員數人一組（通常是二人或三人），分別扮演公司員工、小姐、
    其他應徵者前往赴約，並趁機於應徵者之飲料內摻入迷藥，使應徵者飲用後致不
    能抗拒時，再取走其所有之小客車及身上證件、財物，交予Ｅ○○指定集團內之
    成員將小客車或其他貴重財物典當，並分配予參予之人（時間、地點等詳如附表
    ）。Ｅ○○並與酉○○於八十八年七月十八日晚上，在臺北縣板橋市○○路「亞
    東工專」大門前，向前去應徵之亥○○等人佯稱公司須核對
    豪等人陷於錯誤，將
    得證件後即逃逸無蹤（時間、地點等詳如附表）。嗣Ｅ○○復利用前開詐得之證
    件，偽刻印章至中國國際商業銀行、華南商業銀行、上海商業銀行、萬通銀行、
    臺新銀行、土地銀行、新竹商業銀行或郵局開戶，準備出售圖利，為警查獲，並
    扣得如附表所示之物等情，因認被告巳○○○、午○○、Ｏ○○、Ｔ○○均涉有
    懲治盜匪條例第五條第一項第一款、刑法第二百十六條、第二百十條、第三百三
    十九條第一項等罪嫌。
二、按犯罪事實應依證據認定之，無證據不得推定其犯罪事實，刑事訴訟法第一百五
    十四條定有明文；又認定犯罪事實所憑之證據，雖不以直接證據為限，間接證據
    亦包括在內，然而無論直接或間接證據，其為訴訟上之證明，須於通常一般之人
    均不致有所懷疑，而得確信其為真實之程度者，始得據為有罪之認定，倘其證明
    尚未達到此一程度，而有合理之懷疑存在時，事實審法院在心證上無從為有罪之
    確信，自應為無罪之判決（參見最高法院七十六年度臺上字第四九八六號判例意
    旨）。
三、公訴人認被告巳○○○、Ｏ○○、Ｔ○○涉有前揭罪嫌，係以共同被告戌○○、
    酉○○、玄○○、宙○○、辛○○等人之供述，被害人壬○○、宇○○、甲○○
    、徐宏明、Ｎ○○、未○○、子○○、癸○○、Ｑ○○、庚○○、梁家彰、黃建
    融、王志銘、地○○、Ｂ○○、Ａ○○、林鈺竣、丑○○、天○○、Ｒ○○、丁
    ○○、王威鎮、Ｋ○○、Ｍ○○、申○○、辰○○、Ｌ○○、Ｊ○○、宋玉欽、
    亥○○、黃○○、Ｇ○○、Ｐ○○、卯○○、寅○○、己○○、Ｃ○○、陳添福
    、Ｈ○○、戊○○、王靜波、Ｄ○○、Ｓ○○、丙○○、乙○○、Ｉ○○、王美
    香、陳衡山、梁雅竹之指述之情節，及照片、內政部刑事警察局鑑驗通知書、贓
    物領據及通訊監察譯文、及查獲扣案之金融卡、當舖回條、行車執照、學生證、
    姓名車籍等資料一張、公路監理網際網路查詢回覆資料應徵者資料、名片、駕駛
    執照、
（一）被告巳○○○部分
      訊據被告巳○○○堅決否認有何犯行，辯稱其夫林建良涉案開庭審理時見過Ｅ
      ○○，事後曾幫Ｅ○○接聽過一、二天電話，但Ｅ○○告知係經營傳播公司，
      其並不知實情，亦未與Ｅ○○等人共同犯案等語。經查被告巳○○○於警訊固
      供稱於八十八年八月七日，Ｅ○○曾交付0000000000號行動電話，
      並要伊接聽電話抄寫及傳真應徵者資料，伊幫忙接聽一、二天之電話等語（八
      十八年度偵字第二○五二七號偵字卷第四頁反面至六頁正面），惟被告巳○○
      ○於警訊亦同時否認知悉被告Ｅ○○等人有強盜犯行，亦否認有參與任何強盜
      犯行，陳稱Ｅ○○向其表示經營傳播公司，其不知有不法情事等語；又共同被
      告Ｅ○○於原審供稱：「（問：認識巳○○○﹖）那是我在高雄出庭時見過，
      孫英哲請她到臺北要我幫她介紹工作，巳○○○後來上來找孫英哲時只見過一
      次」等語（見原審法院八十八年十二月二十九日訊問筆錄）；Ｅ○○於本院調
      查時亦供稱：被告巳○○○因生產沒工作，才要其幫忙接聽電話，其在案發前
      一週左右才參與，但其接聽電話部分，均未對被害人實施犯罪等語綦詳（本院
      一卷第三四二頁），故依據被告Ｅ○○之供述情節以觀，被告巳○○○雖曾短
      暫幫Ｅ○○接聽應徵電話，然並無法憑此證明被告巳○○○對Ｅ○○之犯罪行
      為態樣知情或有何共同犯罪之意思。另查本件亦無任何共同被告指稱被告巳○
      ○○有共同參與前開強盜等犯行，共同被告玄○○供稱未曾見過被告（本院一
      卷第一四三頁），亦無任何被害人出面指認被告巳○○○有何強盜犯行，自不
      能僅據被告巳○○○曾短暫替Ｅ○○接聽電話，即推定被告巳○○○與被告Ｅ
      ○○等人共犯本件強盜等犯行。
（二）被告Ｏ○○部分
      訊據被告Ｏ○○堅決否認有起訴書附表壹編號二之犯行，辯稱因被告Ｆ○○係
      其夫之妹，而Ｆ○○與Ｅ○○曾是男女朋友，故與Ｅ○○見過面，然未參與Ｅ
      ○○等人任何盜匪犯行等語。經查：
    (1)被告戌○○於警訊雖曾供稱尚有綽號「阿琦」加入該犯罪集團，並以口卡片指
      認綽號「阿琦」為被告Ｏ○○云云（八十八年度偵字第一九一五九號偵卷第一
      六五頁正面至一六七頁）；被告戌○○於偵查中亦曾供稱「（問認識Ｏ○○否
      ﹖）認識，他是集團成員之一，聽別人說他平時都與Ｆ○○一起作案」等語（
      八十八年度偵字第一九一五九號偵卷第一九二頁正面）；惟查被告戌○○上揭
      供述係供稱「聽別人說」云云，是其所供僅係出於傳聞，並非其親自見聞之事
      實；又查被告戌○○於原審審理時已供稱沒見過Ｏ○○等語（原審卷八十八年
      十月十八日訊問筆錄），於本院調查時亦供稱：之前有位女性叫「阿綺」，但
      參與犯罪之「阿綺」與庭上被告（Ｏ○○）之身高、長相均不像，警訊時係警
      方表示該人為被告Ｏ○○，但口卡相片並不清楚，嗣在偵查中亦未再指認被告
      Ｏ○○等語，是被告戌○○於警訊中關於被告Ｏ○○部分之供述顯然無法證明
      與事實相符，不足資為不利於被告Ｏ○○之犯罪證據。
    (2)起訴書附表壹編號二之被害人宇○○雖於警訊以口卡指認被告Ｏ○○（八十八
      年度偵字第二一五四九號偵卷一第一四八頁反面至一五三頁正面），另於原審
      審理時以相片指認編號二之「王小姐」就是被告Ｏ○○云云（原審八十九年十
      月十六日訊問筆錄）；惟查，被告Ｆ○○於偵查中即供稱被告Ｏ○○並無附表
      壹編號二之犯行（八十八年度偵字第一九一五九號偵卷第二四○頁反面）；於
      原審審理時復供稱起訴書附表壹編號二之「小琦」不是被告Ｏ○○等語明確（
      原審卷九十年三月二十六日審判筆錄）、「（問：與小琦去賓館幾次﹖）不是
      跟Ｏ○○，小琦並未被起訴，我不知小琦名字為何，是小毛（即孫英哲）叫我
      和小琦一起去賓館，大馬、小馬都認識她。」等語（原審卷院八十八年十二月
      二十九日訊問筆錄）；核與被告戌○○於原審審理時所供認識小琦，但不是起
      訴的人，不是Ｏ○○等語相符（原審卷八十八年十二月三十日訊問筆錄）；又
      被告Ｅ○○於原審供稱：「（問：認識Ｏ○○﹖）八十八年二月在Ｆ○○家看
      過，從來沒有說過話。」等語（原審卷八十八年十二月二十九日訊問筆錄），
      於本院調查時更明確陳稱被告Ｏ○○未參與犯案（本院一卷第三四一頁）；綜
      上，被害人宇○○關於被告Ｏ○○部分之指述是否出於誤認即有可疑，本案仍
      有合理懷疑存在，自屬不能證明被告Ｏ○○參與犯罪。
（三）被告鍾玉娟部分
      訊據被告Ｔ○○堅決否認有何犯行，辯稱伊雖與Ｅ○○見過面吃過飯，但未負
      責接聽電話，亦未參與犯罪等語。經查被告酉○○於警訊雖曾供稱曾與綽號「
      阿娟」之被告Ｔ○○一起犯案二次，並都和被告辛○○一起，但確實之作案時
      間地點不記得了，並指認被告Ｔ○○之口卡片就是綽號「阿娟」女子云云（八
      十八年度偵字第二一五四九號偵卷一第一○五頁正面、一○六頁）；然查被告
      戌○○於原審供稱：「（問：是否認識Ｔ○○﹖）我沒見過，也未聽過這個名
      字。」等語（原審卷八十九年六月二十七日訊問筆錄），被告酉○○及Ｆ○○
      等人於原審審理時亦供稱未見過被告Ｔ○○，也未與被告Ｔ○○一起犯過案等
      語（原審卷九十年三月二十六日審判筆錄）；另被告戌○○、玄○○、Ｆ○○
      、宙○○、午○○於原審法院九十年六月二十八日審理時復分別供稱未見過被
      告Ｔ○○接聽應徵者電話等語（原審卷九十年六月二十八日訊問筆錄）；被告
      玄○○供稱未曾見過被告（本院一卷第一四三頁），被告Ｅ○○於本院調查時
      更明確陳稱被告Ｏ○○未參與犯案（本院一卷第三四一頁）；被告酉○○、辛
      ○○於本院調查時當庭指稱未見過被告鍾玉娟，被告酉○○並供稱警訊時之指
      認口卡照片很模糊等語（本院一卷第二一九頁、第二二０頁），是共同被告酉
      ○○於警訊中關於不利於被告鍾玉娟部分之供述，顯然無法證明與事實相符，
      不足資為犯罪證據；此外本件亦無任何共同被告供稱被告Ｔ○○有共犯盜匪犯
      行，亦無任何被害人出面指認被告Ｔ○○有何盜匪犯行，自屬不能證明被告鍾
      玉娟犯罪。
四、原判決以不能證明被告巳○○○、Ｏ○○、鍾玉娟犯罪為由，諭知被告三人無罪
    之判決，經核於法並無違誤。檢察官上訴意旨略以：Ｅ○○本人並未經營任何正
    當事業，巳○○○接聽應徵男公關電話之目的為何，以其等與Ｅ○○關係之密切
    ，焉有不知之理？另Ｏ○○、鍾玉娟直接參與強盜行為，業據共犯及被害人指述
    綦詳，而Ｅ○○之犯罪手段，亦顯需女性參與，原審僅以共犯事後迴護之詞，即
    認Ｏ○○等人未涉案，顯有未洽等語。然查本案並無足以證明被告巳○○○有與
    被告Ｅ○○基於共同犯罪之意思而參與接聽電話犯行之積極證據存在，且接聽應
    徵者電話之行為與被告Ｅ○○等事後是否實施強盜、詐欺、偽造文書等犯行並無
    直接密切之關連，自不足僅以被告巳○○○曾短暫替Ｅ○○接聽電話乙節，即以
    擬制推測之方法作不利於被告巳○○○之認定。而共犯戌○○、酉○○、及被害
    人宇○○關於不利於被告Ｏ○○、鍾玉娟部分之指述，均無法證明與事實相符，
    亦均詳如前述。又參與Ｅ○○犯罪集團犯案之女子，其中經起訴或判決者已有共
    同被告Ｆ○○、午○○、及王慧茹等人，並另有真實身份不詳、綽號「阿琦」、
    「小萍」等人，自不能以Ｅ○○犯罪集團成員中有女性參與乙節，做為被告鍾玉
    娟、Ｏ○○、巳○○○三人之犯罪證據。檢察官對於被告巳○○○、Ｏ○○、鍾
    玉娟三人之上訴為無理由，應予駁回。
五、被告巳○○○、Ｏ○○經合法傳喚，無正當理由不到庭，爰不待其陳述，逕行判
    決。
據上論斷，應依刑事訴訟法第三百六十八條、第三百七十一條，判決如主文。
本案經檢察官羅榮乾到庭執行職務。
中　　　華　　　民　　　國　　九十三　　年　　　二　　　月　　 十七 　　日
                              臺灣高等法院刑事第二十三庭
                                  審判長法  官 黃  瑞  華
                                        法  官 王  淑  滿
                                        法  官 宋      祺
右正本證明與原本無異。
如不服本判決，應於收受送達後十日內向本院提出上訴書狀，其未敘述上訴之理由者
並得於提起上訴後十日內向本院補提理由書（均須按他造當事人之人數附繕本）。
                                        書記官 蔡  慧  娟
中　　　華　　　民　　　國　　九十三　　年　　　二　　　月　　 十七 　　日
